【裁判字號】    94,交易,361
【裁判日期】    950309
【裁判案由】    過失致死
【裁判全文】
臺灣桃園地方法院刑事判決             94年度交易字第361號
公  訴  人  臺灣桃園地方法院檢察署檢察官
被      告  甲○○
選任辯護人  林姿瑛律師
上列被告因過失致死案件，經檢察官聲請簡易判決處刑（94年度
偵字第2658號），本院認不宜以簡易判決處刑，而改依通常程序
審理，判決如下︰
    主  文
甲○○過失致人於死，處有期徒刑捌月。
    事  實
一、甲○○於民國93年12月14日駕駛車牌號碼X7-0821 號自用小
    客車搭載其妻許碩凌，沿桃園縣新屋鄉○○村○○○○○道由
    桃園縣觀音鄉往大溪鎮方向行駛，於同日近8 時許行經設有
    行車管制號誌（南北向及東西向之燈光號誌均設有紅、黃、
    綠燈，號誌變換週期為159 秒）之臺66線便道與新榮路口，
    適江權祐騎乘車牌號碼IVS-813 號重型機車沿桃園縣新榮路
    由桃園縣楊梅鎮往高榮方向亦行駛至該路口，甲○○本應注
    意駕駛人駕駛汽車，行車速度應依速限標誌或標線之規定，
    無標誌或標線者，行車時速不得超過50公里，另汽車行駛時
    ，駕駛人應注意車前狀況，並隨時採取必要之安全措施，江
    權祐亦應注意車輛行駛至交岔路口，其行進遵守燈光號誌之
    指示，車輛面對圓形紅燈時禁止通行，不得超越停止線或進
    入路口，而依當時情形，天候晴、日間自然光線、柏油路面
    、路面乾燥、無缺陷、無障礙物、視距良好，並無不能注意
    之情事，甲○○行經上開路段未遵守速限50公里之限制，貿
    然以時速60至70公里之速度超速行駛，且未注意車前狀況並
    隨時採取必要之安全措施，江權祐亦疏未注意遵守號誌管制
    闖越紅燈前行，致雙方發現對方之車輛時均已閃避不及，甲
    ○○駕駛之自用小客車右前車頭撞擊江權祐騎乘之機車左側
    ，造成該機車倒地，江權祐並自機車上彈起撞擊甲○○駕駛
    之自用小客車右前擋風玻璃後跌落地面，致受有頭、腹部鈍
    挫傷併腦挫傷及腹內出血，引起外傷性休克，甲○○乃以其
    使用之號碼0000000000號行動電話分別撥打119 、110 呼叫
    救護車及報案，由救護車將江權祐送醫急救，惟江權祐終因
    傷重不治死亡。甲○○於肇事後，犯罪未被發覺前，即自行
    報警，並向據報前往現場處理事故之警員坦承肇事，自首而
    接受裁判。
二、案經臺灣桃園地方法院檢察署檢察官相驗後自動檢舉偵查後
    聲請簡易判決處刑，本院認不宜以簡易判決處刑，而改依通
    常程序審理。
    理  由
一、訊據被告甲○○於本院審理時坦承於上揭時、地，其駕駛車
    牌號碼X7-0821 號自用小客車因超速行駛及未注意車前狀況
    ，與被害人江權祐騎乘之車牌號碼IVS-813 號重型機車碰撞
    ，致被害人江權祐送醫急救後傷重不治之事實不諱，並有卷
    附道路交通事故現場圖、道路交通事故調查報告表(一)、(二)及
    現場照片16幀可稽；又被害人江權祐係因本件事故，受有頭
    、腹部鈍挫傷併腦挫傷及腹內出血，引起外傷性休克，亦經
    檢察官督同檢驗員相驗明確，有臺灣桃園地方法院檢察署勘
    驗筆錄、相驗屍體證明書及驗斷書各1 份在卷可按。
二、依卷附道路交通事故現場圖、現場照片及臺灣桃園地方法院
    檢察署檢察官勘驗筆錄（見相驗卷第4 至11頁、第13、52頁
    ）所示，本件事故發生地點為桃園縣新屋鄉○○村○○○○○
    道與新榮路口，被告駕駛之小客車右前方保險桿及葉子板毀
    損，被害人騎乘之機車左側嚴重毀損，則依被告及被害人事
    故發生前兩車之行向，可見本件肇事經過為被告駕駛小客車
    沿桃園縣新屋鄉○○村○○○○○道由觀音鄉往大溪鎮方向行
    駛至肇事路口時，其右前車頭撞及沿新榮路由楊梅鎮往高榮
    方向被害人騎乘之機車左側而肇事。肇事後，被告駕駛之小
    客車停止於距上開路口約50至60公尺處之臺66線便道上，被
    害人機車及散落物（內規板、車牌、座墊、車殼等）亦散置
    於臺66線便道上。再依卷附道路交通事故現場圖、道路交通
    事故調查報告表(一)、現場照片及桃園縣政府交通局檢送臺66
    線、桃102 線（即新榮路）路口號誌時制計劃資料表（見本
    院94年度壢交簡字第423 號卷第43、44頁）所示，桃園縣新
    屋鄉○○村○○○○○道為省道、速限為時速50公里，該便道
    與新榮路口為設有行車管制號誌、號誌動作正常之交岔路口
    （檢察官起訴書認上開路口為「無號誌之交叉路口」，顯有
    錯誤，並經公訴檢察官於本院審理時更正），於7 時許至9
    時許為第2 時制計劃，即在上開路口由臺66線便道直行為「
    綠燈80秒、綠閃5 秒、黃燈5 秒、紅燈2 秒」，由臺66線便
    道左、右轉為「綠燈10秒、綠閃5 秒、黃燈3 秒、紅燈2 秒
    」，由新榮路直行為「綠燈35秒、綠閃5 秒、黃燈5 秒、紅
    燈2 秒」（註：上開所謂「紅燈2 秒」係指雙向清道即紅燈
    重疊時間為2 秒），號誌變換週期為159 秒。
三、關於被告之行車速度，被告於警詢時均供稱大約時速60至70
    公里等語（見相驗卷第17頁、第18頁背面），於檢察官訊問
    時供稱：時速應該有6 、70公里等語（見相驗卷第42頁），
    於本院訊問時供稱：時速大約70公里等語（見本院94年度壢
    交簡字第423 號卷第29頁），是被告就其行車速度，前後所
    供尚屬一致，又卷附道路交通事故調查報告表(一)記載，肇事
    地點之速限為時速50公里，則依被告所供行車速度，參酌上
    開2 車碰撞後之停車位置、被害人彈起撞擊小客車擋風玻璃
    之情形，及兩車車損之狀況，足徵被告所供以時速60至70公
    里超速行駛應可採信。又雖被害人騎乘機車遭被告駕駛之小
    客車撞擊後，被害人有彈起撞及該小客車擋風玻璃，及現場
    無煞車痕跡，而被告駕駛之小客車停止於距上開路口約50至
    60公尺處等情，然本件肇事經過係被告駕駛之小客車右前車
    頭撞擊被害人騎乘之機車左側，查上開2 車經處於行進狀態
    ，且人體騎乘於機車上係處於不穩定狀態，遭相當速度之碰
    撞後人體本極有可能依物理作用而拋出；且被告於警詢中迭
    稱：當時來不及反應，並未煞車等語（見相驗卷第17頁背面
    、第18頁背面），是上開小客車停止位置距碰撞地點達數十
    公尺乃因被告並未採取任何煞車動作所致，是上情僅可推認
    被告當時行車應有相當速度，但尚難逕推論被告當時行車以
    高於時速70公里甚至高達100 公里以上之速度行駛。至辯護
    人雖另以卷附「一般公路汽車煞車距離、行車速度對照表」
    ，配合「汽車行駛距離及反應距離一覽表」，以佐被告所供
    車速為可採，然上開「汽車行駛距離及反應距離一覽表」係
    以確知之車速配合路面狀況來換算反應距離，絕無法以反應
    距離反推時速，辯護人所認應有誤會；況車輛煞車時於路面
    所造成之煞車痕跡，因路面乾燥或潮濕、鋪設柏油時間長短
    、路面彎曲、起伏程度、有無他物阻擋、風速及車輛本身之
    輪胎品質、使用時間、煞車性能等具體客觀因素影響，不一
    而足，非可一概而論，單以煞車痕及路面摩擦係數欲推斷車
    速若干，極易有誤差，而上引「一般公路汽車煞車距離、行
    車速度對照表」，係司法行政部於62年5 月9 日函以（62
    ）函刑決字第464 號函附送供各單位參考，茲因考量近30年
    來國內、外相關汽車工業、道路舖面工程等技術之發展及進
    步，該對照表是否仍有參考適用之餘地，即非無疑；再卷附
    道路交通事故現場圖並無煞車痕之記載，且被告於警詢中迭
    稱：當時來不及反應，並未煞車等語（見相驗卷第17頁背面
    、第18頁背面），則辯護人爰引該對照表，亦有未洽，一併
    敘明。
四、被告於檢察官訊問時供稱：「我駕駛自小客車載我太太，沿
    臺66線便道，往大溪方向行駛... 我就直行，沒有注意到右
    側有死者騎乘機車由新榮路口駛出。」、「我在路口也沒有
    減速，也沒有注意路口狀況。」等語（見相驗卷第42頁），
    於本院審理時亦始終供承有未注意車前狀況等語（見本院94
    年度壢交簡字第423 號卷第29頁、本院94年度交易字第361
    號卷第76頁），被告行車經上開路口，除應遵守行車速限、
    依號誌指示行駛外，尚應注意車前狀況，查看新榮路有無來
    車駛入該路口，並隨時採取必要之安全措施，然被告疏未注
    意路口狀況及注意右側有被害人騎乘機車由新榮路口駛入該
    路口，則被告行車顯有未注意車前狀況並隨時採取必要之安
    全措施之情。
五、查被告駕駛小客車沿桃園縣新屋鄉○○村○○○○○道由桃園
    縣觀音鄉往大溪鎮方向行駛，而於93年12月24日近8 時許行
    經桃園縣新屋鄉○○村○○○○○道與新榮路口，且該路口為
    設有行車管制、號誌動作正常之交岔路口，已如前述，而以
    被告行進方向，依序先行經臺66線便道與青田路口、臺66線
    與梅高路口後，方行至本件肇事路口（即臺66線與新榮路口
    ）。就被告行經上開臺66線便道與新榮路口前之情況，被告
    於本院審理時供稱：「我是過前1 個有號誌的路口約4 、50
    0 公尺才看到肇事路口的紅綠燈。」、「（你在何路口有停
    紅燈？）約2 公里前的路口是紅燈，之後號誌就一直是綠燈
    。」、「2 公里只是大概的距離。」等語（見本院94年度交
    易字第361 號卷第48、50、76頁），可知被告係前次停等紅
    燈，經綠燈起步後，行經1 設有號誌之路口，方駛至本件肇
    事路口（即臺66線便道與新榮路口）；另沿臺66線便道直行
    ，由臺66線便道與青田路口至臺66線與梅高路口間之距離為
    300 公尺，而臺66線與梅高路口至臺66線與新榮路口間之距
    離為1 公里，有桃園縣政府警察局楊梅交通小隊函覆本院報
    告函1 紙在卷足憑（見本院94年度交易字第361 號卷第60頁
    ），是堪認被告於行至本件肇事路口（即臺66線便道與新榮
    路口）前，係於距該路口前1,300 公尺之臺66線便道與青田
    路口停等紅燈。又臺66線便道與青田路、梅高路及新榮路係
    於93年10月經桃園縣政府交通局將該處交通號誌更換成LED
    燈並完成連鎖控制，即93年12月14日8 時許（即本件案發時
    間）沿臺66線便道行駛在青田路口號誌綠燈時，梅高路與新
    榮路口亦同為綠燈，有桃園縣政府交通局95年1 月11日桃交
    工字第0950000327號函附卷可稽（見本院94年度交易字第
    361 號卷第57頁），另依卷附桃園縣政府交通局檢送臺66
    線、桃102 線（即新榮路）及臺66線與桃79線（即梅高路）
    、桃81線（即青田路）路口號誌時制計劃資料表所示（見本
    院94年度壢交簡字第423 號卷第44頁、見本院94年度交易字
    第361 號卷第58頁），臺66線便道與青田路、梅高路、新榮
    路上開3 路口於7 時許至9 時許均為第2 時制計劃，即沿臺
    66線便道直行均為「綠燈80秒、綠閃5 秒、黃燈5 秒、紅燈
    2 秒」，則依前述，被告沿臺66線便道直行，於行經本件肇
    事路口前，先於臺66線便道與青田路口停等紅燈，迨號誌變
    換為綠燈時行駛，是時臺66線便道與青田路、梅高路、新榮
    路上開3 路口因連鎖控制，號誌均為綠燈，並於85秒後（即
    綠燈80秒、綠閃5 秒）方變換號誌為黃燈，查沿臺66線便道
    直行，行經臺66線便道與青田路口至本件肇事路口距離為
    1,300 公尺，若以時速70公里計算，由臺66線便道與青田路
    口至本件肇事路口，約66.87 秒（計算式：時速70公里，換
    算每秒可行駛19.44 公尺，1,300 公尺÷19.44 公尺＝66.
    87秒），而若以時速60公里計算，由臺66線便道與青田路口
    至本件肇事路口，約77.98 秒（計算式：時速60公里，換算
    每秒可行駛16.67 公尺，1,300 公尺÷16.67 公尺＝77.98
    秒），則被告以時速60至70公里之速度行駛，由臺66 線 便
    道與青田路口至本件肇事路口時，在號誌連鎖控制情形下，
    行至本件肇事路口時應仍屬綠燈號誌。查被告始終堅稱其沿
    臺66線便道直行至本件肇事路口時，其行進方向確係綠燈，
    本院審酌被告迭於警詢、檢察官訊問及本院審理時均坦承就
    本件肇事有過失，且始終供承有超速行駛之違規，且其行至
    本件肇事路口前係於臺66線便道與青田路口停等紅燈，足認
    被告應無刻意隱瞞事實以圖卸責之情（否則以當時別無其他
    目擊證人下，被告若圖卸責，衡情應不致供承其確有超速，
    且係於臺66線便道與青田路口停等紅燈），是被告行至本件
    肇事路口時，其行進方向（即沿臺66線便道直行）之號誌為
    綠燈，應可認定。又如前述，本件肇事路口為設有行車管制
    號誌之交岔路口，於7 時許至9 時許為第2 時制計劃，即在
    上開路口由臺66線便道直行為「綠燈80秒、綠閃5 秒、黃燈
    5 秒、紅燈2 秒」，由臺66線便道左、右轉為「綠燈10秒、
    綠閃5 秒、黃燈3 秒、紅燈2 秒」，由新榮路直行為「綠燈
    35 秒 、綠閃5 秒、黃燈5 秒、紅燈2 秒」，號誌變換週期
    為159 秒，而當時號誌動作正常（見卷附道路交通事故調查
    報告表(一)所載），則由臺66線便道直行方向為綠燈者，由新
    榮路直行方向不可能同時亦為綠燈，反之亦然（該路口僅有
    雙向清道即紅燈重疊時間為2 秒），是本件既可認定是被告
    駕車行至本件肇事路口時，其行進方向之號誌為綠燈，則被
    害人江權祐行至本件肇事路口時，其行進方向之號誌為紅燈
    。至公訴人論告時雖主張被告辯稱其未闖越紅燈為其片面之
    詞，不能反推論被害人有闖越紅燈之情，被告所辯不可採信
    云云，惟本件依公訴人起訴之犯罪事實，僅認被告有超速行
    駛及未注意車前狀況，隨時採取必要之安全措施之過失，並
    未主張被告有闖越紅燈之過失，而公訴人於本院審理時亦稱
    ：除了卷內證據外，沒有其他證據證明被告有闖紅燈等語（
    見本院94年度交易字第361 號卷第80頁），而綜觀全卷資料
    ，並無資為可認定被告有闖越紅燈之證據，檢察官復未指出
    證明之方法，依「罪證有疑，利於被告」之證據法則，是本
    即不能逕予認定被告有闖越紅燈之過失，是公訴人上開論告
    謂被告辯稱其未闖越紅燈為其片面之詞云云，顯與證據法則
    相悖。況如前所述，被告所供有超速行駛之時速，及其行至
    本件肇事路口前係於臺66線便道與青田路口停等紅燈等情既
    可採信，則本於推理作用，即可認定被告駕車行至本件肇事
    路口時，其行進方向之號誌為綠燈，而被害人江權祐行至本
    件肇事路口時，其行進方向之號誌為紅燈，是公訴人此部分
    主張，尚非可採。至本件刑事附帶民事訴訟代理人於本院審
    理時聲請對被告測謊（見本院94年度交易字第361 號卷第16
    頁），然測謊試驗僅是反應「對自己主觀心態之肯定程度」
    ，主觀堅信之人，縱其認定與客觀事實相反，亦可以通過測
    謊，而懷疑自己主觀認定之人，縱使其認定與客觀事實相符
    ，亦常常無法通過測謊試驗，測謊試驗與人格特質實有重大
    之關連，本件就被告是否闖越紅燈乙節，為被告本身主觀認
    定，依上開說明，自無從以測謊方式查明，一併敘明。
六、按行車速度，應依速限標誌或標線之規定，無標誌或標線者
    ，行車時速不得超過50公里；汽車行駛時，駕駛人應注意車
    前狀況，並隨時採取必要之安全措施；又汽車行駛至交岔路
    口，應遵守燈光號誌之指示，道路交通安全規則第93條第1
    項第1 款、第94條第3 項及第102 條第1 項第1 款分別定有
    明文，而車輛面對圓形紅燈時禁止通行，不得超越停止線或
    進入路口，道路交通標誌標線號誌設置規則第206 條第5 款
    （一）亦定有明文，此為一般人知悉所應注意並確實遵守之
    事項，被告甲○○及被害人江權祐對此自不能諉稱不知，並
    有上開法律規定之注意義務，再依卷附道路交通事故調查報
    告表及現場照片所示，車禍當時之天候晴、日間自然光線、
    柏油路面、路面乾燥、無缺陷、無障礙物、視距良好等情，
    並無不能注意之情事，被告竟疏於注意，貿然以時速60至70
    公里之速度超速行駛，且未注意車前狀況並隨時採取必要之
    安全措施，即貿然駛入本件肇事路口，以致肇事，被告之行
    為自有過失。被害人江權祐騎乘機車至本件肇事路口，未遵
    守燈光號誌之指示，貿然駛入本件肇事路口，被害人江權祐
    之行為亦有過失。雖被害人對於本件事故之發生亦同有闖越
    紅燈行駛之過失，惟被告之過失，與被害人自己之過失，併
    合而為危害發生之原因時，仍不能阻卻被告過失之責任。又
    被害人因本件車禍受傷死亡，被告過失行為與被害人死亡間
    ，自有相當因果關係。
七、核被告甲○○所為，係犯刑法第276 條第1 項之過失致死罪
    。被告於肇事後，在未被有偵查犯罪職權之公務員發覺前，
    即以其使用之號碼0000000000號行動電話撥打110 報案，並
    向據報前往現場處理事故之警員坦承肇事，自首而接受裁判
    （有號碼0000000000號行動電話通聯紀錄及桃園縣政府警察
    局楊梅分局道路交通事故肇事人自首情形紀錄表各1 份在卷
    可參），符合自首之要件，應依刑法第62條前段之規定，減
    輕其刑。爰審酌被告之生活狀況、智識程度、本件肇事之過
    失程度及被害人同有過失，尚未與被害人家屬就民事賠償達
    成和解，素行情形及犯後態度等一切情狀，量處如主文所示
    之刑，以示懲儆。
據上論斷，應依刑事訴訟法第299 條第1 項前段，刑法第276 條
第1 項、第62條前段，罰金罰鍰提高標準條例第1 條前段，判決
如主文。
本案經檢察官嵇珮晶到庭執行職務。
中    華    民    國    95    年    3     月    9     日
                 交通法庭審判長法  官  徐培元
                               法  官  潘進順
                               法  官  鄭吉雄
以上正本證明與原本無異。
如不服本判決，得於判決送達後10日內向本院提出上訴狀（應附
繕本），上訴於臺灣高等法院。
                               書記官  陳慧玲
中    華    民    國    95    年    3     月    9     日
附錄法條：
刑法第276 條第1 項(過失致死罪)
因過失致人於死者，處二年以下有期徒刑、拘役或二千元以下罰
金。


司法院資訊處製作；財團法人民間司法改革基金會備份。
